【裁判字號】    92,交抗,923
【裁判日期】    921231
【裁判案由】    違反道路交通管理處罰條例
【裁判全文】
臺灣高等法院交通事件裁定                        九十二年度交抗字第九二三號
    抗  告  人
    即受處分人    聯祥交通有限公司
    法定代理人    甲○○
    代  理  人    乙○○
右抗告人因違反道路交通管理處罰條例案件，不服臺灣士林地方法院九十二年度交聲
字第五二三至五二九號，中華民國九十二年六月三十日裁定，提起抗告，本院裁定如
左：
        主  文
原裁定撤銷，發回台灣士林地方法院。
        理  由
一、原裁定略以受處分人不否認違反道路交通管理處罰條例第十七條、第四十五條第
    一項第十二款、第六十三條第一項第一款、第五十六條第一項第一款、第十一款
    、第六十條第二項第三款之違規事實，受處分人係因該公司駕駛擅自將車開走，
    其並不知情，惟此乃受處分人與駕駛間之個別法律糾紛，要無解違規事實所受之
    處分，而駁回受處分人之異議。
二、抗告意旨略以：實際行為人不受罰，反而處罰車行，使違規行為人逍遙法外，徒
    以行政義務違反處罰根據，無視大法官解釋第二七五號之見解，判決不公難以誠
    服云云。
三、按行政罰以行政義務之違反，為其可罰性之依據，而於責任要件上無刑事制裁法
    以處罰故意犯為原則、處罰過失犯為例外理論之適用，亦未設類似刑法關於過失
    犯之處罰，以法律有明文規定者為限之法文，惟此非謂行政罰不以有責性為主觀
    要件，蓋其處罰仍帶有對於違反行政義務之不法行為加以非難、制裁之內涵，自
    以行為人之行為出於故意或過失為必要。司法院大法官會議釋字第二七五號解釋
    文：「人民違反法律上之義務而應受行政罰之行為，法律無特別規定時，雖不以
    出於故意為必要，仍須以過失為其責任條件。但應受行政罰之行為，僅須違反禁
    止規定或作為義務，而不以發生損害或危險為其要件者，推定為有過失，於行為
    人不能舉證證明自己無過失時，即應受處罰。」，即宣示相同意旨，可資參照。
四、經查，抗告人於原審中業已提出中和二支局一八六號存證信函影本、九十年六月
    十五日（九○）北市計客字第二二八號協助查扣逾期安撿計程車輛行車執照乙枚
    、前後號牌二塊申請表等資料附卷，資已證明抗告人之違規情形，有其不得已之
    情事存在，故其交通違規情事是否有何過失可言，尚有疑義存在，揆諸前揭說明
    及解釋意旨，抗告人稱未依釋字第二七五號意旨而指摘原裁定不當，並非全然無
    理由，原裁定僅以內部法律糾紛為由，未考慮抗告人有無過失之情，遽為駁回異
    議，稍嫌速斷，應由本院將原裁定撤銷，發回原審法院另為調查處理，以期妥適
    。
據上論斷，應依道路交通管理處罰條例第八十九條，道路交通案件處理辦法第二十六
條、刑事訴訟法第四百十二條，裁定如主文。
中      華      民      國    九十二    年    十二      月    三十一    日
                              臺灣高等法院交通法庭
                                  審判長法  官  許  增  男
                                        法  官  李  英  豪
                                        法  官  周  煙  平
右正本證明與原本無異。
不得抗告。
                                        書記官  蕭  麗  珍
中      華      民      國    九十三    年      一      月      二      日


司法院資訊處製作；財團法人民間司法改革基金會備份。
